臺灣臺中地方法院民事判決
109年度婚字第755號
原      告  甲○○  
訴訟代理人  劉維濬律師
被      告  丙○○  
訴訟代理人  黃鉦哲律師  
複代理人    乙○○    
上列當事人間請求離婚事件，本院於民國110年10月19日言詞辯
論終結，判決如下：
    主    文
一、原告之訴駁回。
二、訴訟費用由原告負擔。
    事實及理由
壹、原告主張：
一、兩造於民國102年6月19日結婚，婚後同住於臺中市○○區○○○
    街000號，並育有3名子女，生活本為幸福美滿。惟因被告自
    行開設服飾店，工作忙碌，返家時經常已是深夜10時以後，
    雙方聚少離多，夫妻感情日漸疏遠，原告雖有試圖與被告溝
    通，惟被告均不予理睬，不願與原告共同為夫妻相處事宜再
    為改善，且被告個性強勢，兩造難以溝通。嗣原告因工作關
    係而結識訴外人何淑雯，二人便開始密切聯絡，然於108年
    間，被告擅自拿取原告之手機，看到原告與訴外人何淑雯之
    對話，即向原告質詢，原告為維持家庭和諧，當下立刻為自
    己引起紛爭而主動向被告致歉，被告亦表示原諒，願意與原
    告再為婚姻關係共同努力。
二、之後原告信守承諾，多次積極安排家庭旅遊，或贈送被告禮
    物，一切均以家庭及被告為重，與訴外人何淑雯間僅止於同
    事與普通朋友之聯繫，偶爾會互開玩笑，此為異性朋友間正
    常之來往。惟縱使原告再如何努力，被告仍不定時會提起前
    開事件，以之嘲諷、批判原告，且不願再與原告生活等語。
    原告為維持家庭，不斷隱忍，長期承受被告之言語壓力，身
    心俱疲。
三、被告從事之服飾業因活躍於網路上，故知名度甚高。詎於10
    9年6月間，被告又無來由提起前開事件，辱罵原告很賤，並
    恫稱「你看我要不要讓你做人」；而109年6月8日當天為原
    告之外祖母去世之日，被告選定該日將前開事件報復性貼文
    在其社群網站（FACEBOOK）上，甚將原告之全名、工作職務
    、對話等個人私密之資料事項均一一公布，使原告尊嚴盡失
    。因被告之知名度甚廣，故迅傳傳播開來，導致原告遭受眾
    多網民無理謾罵，工作亦受重大影響；原告從事保險業，更
    因此有客戶欲為解約或來電嘲笑，原告另經營之雞排店亦遭
    網路人士抵制。原告生活中完全充斥網路人士之惡意攻擊，
    周遭之朋友或同事均對原告亦以有色眼光看待，原告每天活
    在極大痛苦中，因此無法入睡，而罹患焦慮症及失眠症狀。
    原告因外祖母過世已極為難過，被告又刻意選在當日擅自公
    布上揭資料，如此不顧情面二度重傷原告，已致原告遭受莫
    大之精神損害。至今被告未曾向原告道歉，甚且係由原告之
    父出面勸說，被告始願將該貼文刪除；惟該貼文已在網路上
    流傳，對原告造成無法回復之傷害。被告如此挾怨報復原告
    ，顯未將原告視作配偶看待，兩造自109年6月1日即分房迄
    今，已無法再有情感之交流，夫妻情愛蕩然無存。
三、原告為家庭之付出與努力，卻換來被告如此對待，實令原告
    身心痛苦至極，兩造曾討論離婚事宜，但因被告一再反覆，
    以致未能達成協議。於109年12月間被告自行搬離兩造共同
    住處，且向原告表示子女從原告之姓，要原告自己照顧子女
    。兩造確無重拾夫妻生活之可能，婚姻顯然已生重大而不能
    回復之破綻，有難以續續維持婚姻之重大事由。
四、綜上所述，原告與被告已形同陌路，雙方間僅存夫妻之名，
    而無夫妻之實，任何人處於同一境況，均將喪失維持婚姻之
    意欲，且應由被告負較重之責任。為此，爰依民法第1052條
    第2項之規定，請求判決離婚等語。
五、並聲明：請准原告與被告離婚。　　　　　
貳、被告辯以：
一、原告與訴外人何淑雯於兩造婚姻關係存續期間交往，此觀訴
    外人何淑雯寫給被告之道歉信、其與原告之對話紀錄及親密
    照片，足認原告與訴外人何淑雯非僅為關係親密之普通朋友
    無疑；又觀諸原告於被告產下第三子尚在坐月子期間，以通
    訊軟體LINE向訴外人何淑雯大膽示愛，表示「妳好美」「我
    好愛妳」「感謝有妳」「有妳真好」等語，是原告稱其以家
    庭為重云云，顯屬虛妄；且依原告與訴外人何淑雯對話紀錄
    之時間，足認原告與訴外人何淑雯迄至109年1月間，仍有不
    倫關係無疑；故原告表面上雖多次有家庭出遊，但同時背地
    裡卻又與訴外人何淑雯保持不倫之親密關係，顯然心口不一
    。
二、被告前有對訴外人何淑雯提起侵害配偶權訴訟，經臺灣彰化
    地方法院109年度訴字第1035號民事判決訴外人何淑雯應賠
    償被告新臺幣（下同）10萬元精神慰撫金。上開判決雖認定
    原告與訴外人何淑雯僅不倫交往至108年5月間，惟亦認原告
    嗣後仍有持續積極追求並強吻訴外人何淑雯之情；又原告與
    訴外人何淑雯間依舊保有相當程度之親密關係，於110年3月
    10日在路邊反射鏡自拍合影，故原告於兩造婚姻期間，顯有
    民法第1052條第2項但書所定可歸責性事由，應由被告對原
    告提出離婚訴訟才是，然被告考量兩造所生3名幼子尚需父
    母在旁照顧，始終不願輕易放棄婚姻，持續努力維繫婚姻。
三、被告獲悉原告背叛婚姻已久後，曾一度相信原告願意回歸家
    庭，惟此純為原告虛捏之謊言騙局，被告飽受打擊之下導致
    心力交瘁，情緒緊繃到極點，因而將原告出軌事實短暫在FA
    CEBOOK發表，縱使有不妥，但被告事先顧慮通姦除罪化後始
    發表之，顯示被告對於原告保護之情；況且原告不斷出軌之
    行徑，其可歸責性仍明顯高於被告。此外，原告已冷落被告
    ，故被告將原告出軌之事實及證據張貼於FACEBOOK上時，並
    不知原告之外祖母亦於當日過世；再者，兩造之3名子女目
    前年幼，其等之成長需要父母雙方共同付出及陪伴，被告願
    意將過往慢慢放下，與原告共同努力維繫婚姻，攜手白頭，
    讓子女在雙親家庭健康快樂地長大。
四、並聲明：如主文所示。　　
參、得心證之理由：
一、按有民法第1052條第1 項以外之重大事由，難以維持婚姻者
    ，夫妻之一方得請求離婚，但其事由應由夫妻之一方負責者
    ，僅他方得請求離婚，民法第1052條第2 項定有明文。又按
    婚姻以夫妻之共同生活為目的，夫妻應以誠摯相愛、互信為
    基礎，相互扶持、尊重、忍讓與諒解，共同建立和諧美滿幸
    福之家庭，非有足以破壞共同生活或難以維持婚姻之重大事
    由，夫妻之一方固不得任意訴請離婚；惟若夫妻間誠摯相愛
    及互信之基礎動搖，彼此難以容忍、諒解，無從繼續保持共
    同生活之圓滿、安全及幸福，而生婚姻之破綻，夫妻之一方
    即非不得依民法第1052條第2 項規定請求離婚。復按民法第
    1052條第2 項所稱「有前項以外之重大事由，難以維持婚姻
    者」，係以婚姻是否已生破綻而無回復之希望為其判斷之標
    準。而婚姻是否已生破綻無回復之希望，則應依客觀之標準
    ，即難以維持婚姻之事實，是否已達於倘處於同一境況，任
    何人均將喪失維持婚姻之意願而定。至於同條項但書所規定
    「難以維持婚姻之重大事由應由夫妻之一方負責者，僅他方
    得請求離婚」，乃因如肯定有責配偶之離婚請求，無異承認
    恣意離婚，破壞婚姻秩序，且有背於道義，尤其違反自己清
    白（clean hands ）之法理，有欠公允，同時亦與國民之法
    感情及倫理觀念不合，因而採消極破綻主義，而非積極破綻
    主義。倘該重大事由，夫妻雙方均須負責時，應比較衡量雙
    方之有責程度，僅責任較輕之一方得向責任較重之他方請求
    離婚，如有責程度相同時，雙方均得請求離婚，始屬公允（
    最高法院95年度第5 次民事庭會議決議及94年度台上字第20
    59號判決參照）。
二、原告主張兩造於102年6月19日結婚，現仍婚姻關係存續中之
    事實，業據其提出戶籍謄本為證，且為被告所不爭執，堪信
    為真。
三、原告主張兩造婚後聚少離多，被告個性強勢而難以溝通等情
    ，均為被告所否認，原告復未能舉證以實其說，自難遽認屬
    實。
四、原告主張於108年間被告發現原告與訴外人何淑雯不當交往
    之情後，雖經原告致歉及有彌補之作為，被告仍會不時提起
    該事，以之嘲諷、批判原告，並辱罵原告很賤及表示不願再
    與原告生活，且威脅不讓原告做人，甚至將原告與訴外人何
    淑雯之事公布在社群網站上，致原告工作及生意大受影響，
    罹患焦慮症等事實，固據提出FACEBOOK頁面擷圖、LINE對話
    紀錄擷圖、網路貼文及留言、診斷證明書等件為證。惟被告
    僅對伊有將原告與訴外人何淑雯之事發表於社群網站乙情不
    爭執，餘皆否認，並以前詞置辯，亦提出訴外人何淑雯道歉
    信、LINE對話紀錄擷圖、原告與訴外人何淑雯之合照、臺灣
    彰化地方法院109年度訴字第1035號民事判決等件為佐。依
    照上開民事判決理由所載，原告與訴外人何淑雯於108年5月
    前確有不當交往情事；至於108年5月之後，雖無確切證據足
    證訴外人何淑雯與原告仍有不倫關係，惟原告卻不知避嫌，
    而與訴外人何淑雯持續有嘻戲笑罵之言談，甚至有強吻訴外
    人何淑雯之舉動。則被告獲悉後，因而一時失慮，將原告與
    訴外人何淑雯之事公諸於網路，作為發洩，雖有不妥，尚屬
    情有可原。
五、原告主張兩造自109年6月1日即分房，且無互動，期間雙方
    並曾討論離婚事宜之事實，亦為被告所否認。原告雖提出兩
    造LINE對話紀錄翻拍照片為證，惟觀諸其內容，提議離婚及
    條件者皆為原告，被告只是被動回應，且被告表示「事情發
    生至今我就沒有想要離婚 但你開口閉口都是離婚甚至是去
    訴請離婚」，可見被告並無主動要和原告離婚，尚不足為不
    利被告之認定。
六、原告主張被告於109年12月間搬離兩造住處，至今未返之事
    實，被告並未爭執，自應可採信。故兩造業已分居近1年，
    堪為認定。
七、被告抗辯原告與訴外人何淑雯仍保持相當程度之親密關係，
    絲毫未有避嫌之事實，業據提出翻拍照片1張為證，原告亦
    不否認其於兩造分居期間有與訴外人何淑雯合照紀念之情（
    本院110年3月24日言詞辯論筆錄第3頁參照），堪認被告上
    開所辯應為可採。
八、徵之夫妻間應謹守道德界限，互負忠貞義務，此不僅係倫常之理，亦係維繫婚姻和諧所必要，倘夫妻一方於婚姻關係存續中有違反夫妻情感或逾越夫妻忠貞義務界限之行為，自足令雙方之婚姻難以繼續維繫，揆諸上開事證，原告無視己身為有配偶之人，卻與訴外人何淑雯有逾越普通朋友社交往來之行為，原告所為顯非一般社會通念所能容忍，而足以破壞婚姻共同生活之圓滿、安全及幸福，可認原告之行為非但為兩造婚姻生變之癥結，且之後原告並未與訴外人何淑雯保持距離，持續有不當之行止（交談輕浮、主動強吻）及合影留念，益徵原告並無修復雙方夫妻感情之誠意，原告之行為實係造成兩造婚姻發生裂痕之主因。
九、綜上所述，原告主觀上已無維繫兩造婚姻之意願，客觀上兩
    造之婚姻確已發生重大破綻，然依前揭事證，兩造之婚姻產
    生重大破綻之情況，主因係原告與訴外人何淑雯有逾越社會
    一般通念所能容忍範圍之往來，超越朋友間合理之戲謔、玩
    笑之言詞，破壞被告對婚姻關係之信賴基礎，應認兩造婚姻
    破綻可歸責於原告之事由較大於被告。揆諸首開說明，原告
    既為可歸責事由較大之一方，則其依民法第1052條第2項之
    規定，請求判准兩造離婚，自無理由，應予駁回。爰判決如
    主文所示。
肆、訴訟費用負擔之依據：家事事件法第51條、民事訴訟法第79
    條。
中　　華　　民　　國　　110 　年　　11　　月　　17　　日
                  家事法庭      法  官  陳忠榮
以上正本係照原本作成。
如對本判決上訴，須於判決送達後20日之不變期間內，向本院
提出上訴狀（須附繕本）。如委任律師提起上訴者，應一併繳納
上訴審裁判費。
中　　華　　民　　國　　110 　年　　11　　月　　17　　日
                                 書記官  黃佳莉